臺灣苗栗地方法院民事簡易判決　　　　100年度苗簡字第314號
原　　　告　陳龐文
被　　　告　武雪鸞
上列當事人間請求侵權行為損害賠償事件，本院於民國100 年8
月23日言詞辯論終結，判決如下：
    主  文
被告應給付原告新臺幣參拾萬元。
原告其餘之訴駁回。
訴訟費用由被告負擔十分之六，餘由原告負擔。
本判決第一項得假執行。
    事實及理由
一、原告主張：原告與被告係夫妻關係，被告明知自己為有配偶
    之人，竟於民國99年間與訴外人彭志善在苗栗縣苗栗市○○
    街5 號3 樓套房通姦，經原告發現後即提出告訴，並由臺灣
    苗栗地方法院檢察署以99年度偵字第4810號提起公訴，嗣經
    本院刑事庭以99年度易字第1067號判處被告有期徒刑3 個月
    確定在案。被告前揭行為侵害原告基於配偶關係所生之身分
    法益甚大，致原告悲憤、羞辱、沮喪，精神上遭受極大創痛
    ，原告先前並曾經到被告工作工廠，拜託被告回來好好照顧
    子女，希望被告能夠瞭解自己在做什麼，不要有婚外情，但
    被告仍與訴外人彭志善發生外遇。為此，依侵權行為之法律
    關係，請求被告應賠償原告精神慰撫金等語。並聲明：被告
    應給付原告新臺幣（下同）500,000 元。
二、被告則以：伊與原告間夫妻感情已經破裂，無法再繼續維持
    下去。至通姦部分雖然經法院判刑3 個月有期徒刑確定，但
    伊根本未與訴外人彭志善發生婚外情。伊沒有辦法賠償原告
    50萬元，希望能與原告離婚，如果原告願意離婚，伊願意從
    薪水給付原告200,000 元等語。並聲明：原告之訴駁回。
三、得心證之理由：
（一）按因故意或過失，不法侵害他人之權利者，負損害賠償責
      任。故意以背於善良風俗之方法，加損害於他人者亦同；
      不法侵害他人之身體、健康、名譽、自由、信用、隱私、
      貞操，或不法侵害其他人格法益而情節重大者，被害人雖
      非財產上之損害，亦得請求賠償相當之金額；該項規定，
      於不法侵害他人基於父母、子女或配偶關係之身分法益而
      情節重大者，準用之。民法第184 條第1 項、第195 條第
      1 項前段、第3 項分別定有明文。又婚姻關係係以夫妻之
      共同生活為其目的，配偶應互相協力保持其共同生活之圓
      滿安全及幸福，而夫妻互守誠實，係確保其共同生活之圓
      滿安全之必要條件；又通姦之足以破壞夫妻間之共同生活
      而非法之所許，此從公序良俗之觀點可得斷言，不問所侵
      害係何權利，對於配偶之他方應構成共同侵權行為，最高
      法院著有41年台上字第278 號、55年台上字第2053號判例
      意旨，足資參照。
（二）經查，原告主張其與被告為夫妻關係，而被告明知自己為
      有夫之婦，竟於99年間與訴外人彭志善在苗栗縣苗栗市○
      ○街5 號3 樓租屋處通姦乙次。嗣原告於99年9 月4 日會
      同員警到場發現後即提起刑事告訴，案經臺灣苗栗地方法
      院檢察署以99年度偵字第4810號提起公訴，並由本院刑事
      庭以99年度易字第1067號判處被告有期徒刑3 個月確定暨
      執行完畢在案等事實，業據本院依職權調取本院99年度易
      字第1067號妨害家庭案件刑事全卷（含苗栗地檢署99年度
      偵字第4810號偵查卷【下稱偵查卷】、100 年度執字第11
      38號執行卷、本院刑事卷等），核閱屬實，應為可採。至
      被告雖辯稱並未與訴外人彭志善有過通姦行為云云，惟查
      ：
    1.被告於前開刑事案件偵查及審理時曾證稱：伊與彭志善係
      因在銅鑼巨擘公司工作而認識。99年3 月2 、3 日間某日
      ，伊與彭志善一起下班去吃早餐，原告亦跟著到彭志善家
      ，當時伊是住公司宿舍，後來有回家住。嗣於99年5 月伊
      與原告發生爭吵，被原告趕出來而搬出去，並拜託彭志善
      幫伊租房子給伊住。彭志善於99年5 月11日承租位於苗栗
      縣苗栗市○○街5 號3 樓套房予伊，因彭志善的電腦亦放
      在該套房內，故隔幾天會到套房打電腦，也有過夜。套房
      內是一張床、一件被子。警察到套房時伊穿睡衣在睡覺，
      套房內的衣服都是伊的，只有一件綠色無塵衣是彭志善的
      ，是伊幫彭志善洗的等語（參偵查卷第53至54頁，本院刑
      事庭卷第58至60頁）。核與訴外人彭志善於刑事案件偵查
      時證稱：99年1 月間與被告在同一家電子廠工作而認識，
      伊於99年5 月間承租苗栗縣苗栗市○○街5 號3 樓套房給
      被告住，因她被原告趕出來，伊就租該套房給她住。伊每
      隔幾天就會過去住，去該處打電腦，伊有住在那邊，套房
      只有一張床，伊與被告睡在同一張床上。套房內有被告的
      日常用品及衣服，伊只有上班穿的衣服在該處，警察到場
      時，伊只穿短褲，上半身赤裸等語（參偵查卷第53頁）相
      符。由此可知，訴外人彭志善經常前往被告租屋處過夜，
      而該租屋處僅有一張床、一件被子，彼二人則同床共枕，
      被告並幫忙清洗彭志善工作所需之衣物，清洗完畢後則放
      置於租屋處衣櫃內等事實，足見被告與彭志善關係親密，
      非比尋常，絕非僅止於普通同事或朋友。
    2.再查，原告曾會同警員於99年9 月4 日零時8 分許到被告
      上開租屋處，當時被告僅穿著薄紗睡衣躺在床上，訴外人
      彭志善則上半身赤裸僅著短褲在房屋內，而房間內另有彼
      二人衣物及日常生活用品等情，亦經警員陳威州供證在卷
      （見偵查卷第61頁），並有照片8 張（見偵查卷第40至45
      頁）附卷可佐。衡諸常情，被告既係有配偶之人，與彭志
      善又僅係同事關係，苟非已與彭志善發生過通姦行為，豈
      會穿著薄紗睡衣躺在床上，而毫無芥蒂與上半身赤裸僅著
      短褲之彭志善共處一室？甚且，被告與彭志善均值盛年，
      兩人縱屬好友，對於男女之事亦應謹守分際，詎其二人非
      但不避諱共居一室，進而共眠於一床，若謂渠等於情慾高
      漲、耽於情愛歡愉之際，尚能謹守法律分際而未為通姦行
      為，實與常情事理相悖。復參之彭志善於100 年1 月4 日
      至法務部調查局測謊，經鑑定人員以區域比對法測試，分
      析測試結果，彭志善對於「未與武雪鸞發生性行為」及「
      未與武雪鸞發生性交」等問題，測試結果均情緒波動，研
      判有說謊，有法務部調查局100 年1 月6 日調科參字第10
      000003110 號測謊報告書及測謊過程參考資料（見本院刑
      事庭卷第32至45頁）在卷可憑，足見被告辯稱未與彭志善
      發生通姦行為云云，應不足採信。
    3.準此，被告與訴外人彭志善間確有通姦行為，且該行為足
      以破壞原告與被告間夫妻婚姻生活之圓滿安全，不法侵害
      原告基於配偶關係之身分法益，且情節重大，原告主張其
      精神上因此受有損害，請求非財產上之損害賠償，揆諸前
      開法條及判例意旨，自屬有據。
（三）末按不法侵害他人之人格權，被害人受有非財產上損害，
      請求加害人賠償相當金額之慰撫金時，法院對於慰撫金之
      量定，應斟酌實際加害情形、所造成之影響、被害人痛苦
      之程度、兩造之身分地位經濟情形及其他各種狀況，以核
      定相當之數額，最高法院著有47年台上字第1221號、51年
      台上字第223 號判例意旨，可資參照。本院審酌原告學歷
      為國中畢業，現於工廠工作，每月薪資收入約2 萬多元，
      98年及99年年總所得分別為440,289 元及416,009 元，名
      下僅有一筆股票投資；被告則係國中畢業，現亦在電子工
      廠上班，每月薪水約2 萬多元，98年及99年年總所得收入
      各為257,046 元、272,753 元，名下無任何財產等情，均
      據兩造分別以言詞陳明在卷（見本院卷第34、35頁），並
      有本院職權調查之稅務電子閘門財產所得調件明細表在卷
      可參（見本院卷第24至31頁），暨考量被告與訴外人彭志
      善恣意為通姦行為，致原告身心遭受重創，被告於犯後仍
      一再否認其犯行而未見悔悟等一切情狀，認原告請求被告
      賠償之精神慰撫金以300,000 元為適當。逾此部分之請求
      ，則屬過高，不應准許。
四、綜上所述，被告明知其與原告有夫妻關係，仍與訴外人彭志
    善發生通姦行為，顯係故意以違背善良風俗之方法，不法侵
    害原告基於配偶關係之身分法益，且情節重大，被告對於原
    告自構成故意侵權行為。準此，原告依侵權行為之法律關係
    ，請求被告應給付300,000 元，為有理由，應予准許；逾此
    部分之請求，則無理由，應予駁回。
五、本件事證已臻明確，兩造其餘之主張及舉證，核與判決之結
    果不生影響，爰無庸一一論述，併此敘明。
六、本件係依民事訴訟法第427 條規定適用簡易程序所為被告部
    分敗訴判決，且所命給付金額未逾500,000 元，依民事訴訟
    法第389 條第1 項第3 款、第5 款規定，就原告勝訴部分依
    職權宣告假執行。
七、訴訟費用負擔之依據：民事訴訟法第79條。
中    華    民    國   100    年    9     月    6    日
                  苗栗簡易庭法  官  游欣怡
以上正本係照原本作成。
如對本判決上訴，須於判決送達後20日內向本院提出上訴狀。如
委任律師提起上訴者，應一併繳納上訴審裁判費。
                            書記官  張宏賓
中    華    民    國   100    年    9     月    6     日